臺灣高等法院高雄分院刑事判決　　　　100年度上訴字第315號
上　訴　人
即　被　告　張宜婷
指定辯護人　公設辯護人 李佩娟
上列上訴人因毒品危害防制條例案件，不服臺灣高雄地方法院99
年度訴字第1684號中華民國100 年1 月6 日第一審判決（起訴案
號：臺灣高雄地方法院檢察署99年度偵字第24416 號），提起上
訴，本院判決如下：
     主  文
原判決撤銷。
張宜婷犯販賣第一級毒品罪，處有期徒刑捌年。扣案之第一級毒
品海洛因捌包（驗餘淨重計貳點貳柒公克、空包裝重計壹點肆伍
公克）沒收銷燬；SONY ERICSSON 牌行動電話壹支（不含SIM 卡
）、剷管支、夾鏈袋肆拾壹個，沒收之；未扣案之販毒所得新
臺幣伍佰元沒收之，如全部或一部不能沒收時，以其財產抵償之
。
    事  實
一、張宜婷（綽號姑娘）明知海洛因係毒品危害防制條例第2 條
    第2 項第1 款所列第一級毒品，未經許可不得持有、販賣，
    竟意圖營利，基於販賣第一級毒品海洛因之犯意，於不詳時
    間，在高雄縣燕巢鄉樹人大學門口對面之統一超商，向綽號
    「永仔」之成年男子，先以新台幣5000元之價格，販入不詳
    數量之第一級毒品海洛因，將之分裝為20包，並以其使用之
    0000000000號行動電話（門號申請人：張秋香）作為販毒之
    聯絡工具。於民國99年7 月1 日，由東榮豊以0000000000號
    行動電話撥打上開電話，聯絡洽購第一級毒品海洛因，而於
    是（1 ）日上午9 時許，在高雄縣旗山鎮○○○街28號張宜
    婷住處前，以每包新臺幣（下同）500 元之價格販賣第一級
    毒品海洛因予東榮豊1 次。嗣為警於99年7 月21日，持本院
    所核發之搜索票前往上開住處搜索而查獲，並扣得其中之第
    一級毒品海洛因8 包（驗餘淨重計2.27公克、空包裝重計1.
    45公克）、其所有供販賣毒品所用之剷管3 支、夾鏈袋41個
    、上開行動電話1 支（含SIM 卡，SONY ERICSSON 牌），而
    查悉上情。
二、案經高雄市政府警察局旗山分局報告臺灣高雄地方法院檢察
    署檢察官偵查起訴。
    理  由
壹、證據能力部分：
一、按被告以外之人於審判外之言詞或書面陳述，除法律有規定
    者外，不得作為證據，刑事訴訟法第159 條第1 項定有明文
    。又本條所謂「法律有規定者」，係指本法第159 條之1 至
    第159 條之5 及第206 條等規定，及性侵害犯罪防制法第15
    條第2 項、兒童及少年性交易防制條例第10條第2 項、家庭
    暴力防治法第28條第2 項、組織犯罪防制條例第12條及檢肅
    流氓條例中有關秘密證人筆錄等多種刑事訴訟特別規定之情
    形。次按法院或檢察官得囑託醫院、學校或其他相當之機關
    、團體為鑑定，或審查他人之鑑定，並準用第203 條至第20
    6 之1 之規定，刑事訴訟法第208 條第1 項定有明文。查卷
    附之法務部調查局藥物實驗室鑑定書（偵卷第45頁），係檢
    察官囑託鑑定機關，執行鑑定職務所出具之書面鑑定報告，
    依刑事訴訟法第159 條第1 項及同法第208 條第1 項準用同
    法第206 條第1 項之規定，為傳聞法則之例外，自均得作為
    本案之證據。
二、次按被告以外之人於審判外之陳述，雖不符刑事訴訟法第15
    9 條之1 至之4 之規定，然經當事人於審判程序同意作為證
    據，法院審酌該言詞陳述或書面陳述作成時之情況，認為適
    當者，亦得為證據。又當事人、代理人或辯護人於法院調查
    證據時，知有第159 條第1 項不得為證據之情形，而未於言
    詞辯論終結前聲明異議者，視為有前項之同意。刑事訴訟法
    第159 條之5 定有明文。查本案其餘所引用之相關證據資料
    （詳後引證據），其中各項言詞或書面傳聞證據部分，縱無
    刑事訴訟法第159 條之1 至第159 條之4 或其他規定之傳聞
    證據例外情形，業經本院審理時予以提示並告以要旨，且各
    經檢察官、辯護人及被告張宜婷表示意見，當事人已知上述
    證據乃屬傳聞證據，或明示同意作為本案之證據使用，或未
    於言詞辯論終結前對該等證據聲明異議，本院審酌上開證據
    作成時之情況，並無違法取證或其他瑕疵，認為以之作為證
    據為適當，而具有證據能力。
貳、實體部分：
一、訊據被告張宜婷對於99年7 月1 日上午9 時許，在高雄縣旗
    山鎮○○○街28號其住處前，販賣500 元量之第一級毒品海
    洛因予東榮豊之犯行，已坦承不諱，僅辯稱：伊原本不知扣
    案物品係毒品，亦未動用，永仔固然告知有20包毒品，但伊
    亦未察看云云，經查：
  (一)被告於上開時地以500 元之價格，販售第一級毒品海洛因予
    東榮豊之事實，除為其自承外，核與證人東榮豊於警詢（警
    卷第9 、10頁，第13、14頁）證述之情節大致相符，並有原
    審99年聲搜字第1092號搜索票1 紙、高雄縣警局搜索扣押筆
    錄、扣押物品目錄表1 份（警卷第27至29頁）、現場照片16
    張（警1 卷第37至46頁）、0000000000號行動電話通聯調卷
    查詢單人資料查詢1 紙（警1 卷第34頁）、0000000000號行
    動電話雙向通聯1 份（偵卷第34至36頁）等附卷可稽，且有
    第一級毒品海洛因8 包（驗餘淨重計2.27公克、空包裝重計
    1.45公克）、剷管3 支、夾鏈袋41個、行動電話1 支（SONY
    ERICSSON牌）扣案可佐。又扣案之白色粉末8 包，經送鑑驗
    結果，(1)送驗粉未檢品5 包，均含第一級第6 項毒品海洛因
    成分（合計淨重0.29公克、驗餘淨重0.28公克、空包裝總重
    0.83公克）、(2)送驗碎塊狀檢品3 包，均含第一級第6 項毒
    品海洛因成分（合計淨重2.03公克、驗餘淨重1.99公克、空
    包裝總重0.62公克），有法務部調查局濫用藥物實驗室99年
    8 月31日調科壹字第09923019300 號鑑定書（偵卷第45頁）
    在卷可按，足認被告張宜婷之此部分自白與事實相符，堪予
    採信。
  (二)被告於本院審理時，固否認伊將向「永仔」所販賣之海洛因
    分裝為20包，伺機販出之情節，並辯稱不知扣案物為毒品，
    並未動用，亦不知「永仔」販出之毒品是否有20包云云，辯
    護人亦為被告辯稱：被告販賣海洛因予東榮豊是否有賺取價
    差尚有疑義，應論以轉讓第一級毒品罪等語，惟查：被告於
    警詢時，已供明：「我願意向警方坦承我所持有的海洛因及
    安非他命等物，是我因為丈夫入獄我一個女子要負擔生活壓
    力，我又沒有一技之長，迫於無奈才將海洛因及安非他命轉
    售他人，賺取中間差價維持生活。」（警1 卷第4 頁）；於
    檢察官偵查中，亦供稱：「我持有的毒品是用來販賣而非自
    己施用，我是向一名綽號『永仔』的成年男子買的，用我的
    0000000000打他0000000000的手機，都約在燕巢鄉樹人大學
    門口交易。最後一次向他買毒品是大約一個禮拜前，我向他
    買海洛因，海洛因買5000元，我海洛因一包賣500 元，我將
    買回來的海洛因分成20包出售。曾經販毒給東榮豊，他打電
    話跟我買海洛因，都是約在我家交易。」等語明確（見偵卷
    第13、14頁），顯見被告係先以5000元向永仔販入海洛因，
    再分裝為20包，亦即平均每包海洛因之取得成本為250 元，
    再以每包500 元之價格販售予東榮豊，其有賺取價差之營利
    意圖，至為明確，是以其嗣後於本院審理時，否認上開情節
    ，並語焉不詳，實係避重就輕之詞，不能採信。
  (三)綜上，本件事證明確，被告張宜婷上開販賣第一級毒品犯行
    ，已堪認定，應依法論科。
二、按海洛因為毒品危害防制條例第2 條第2 項第1 款所規定之
    第一級毒品，不得非法販賣之。核被告張宜婷所為，係犯毒
    品危害防制條例第4 條第1 項之販賣第一級毒品罪。其販賣
    而持有海洛因之低度行為，應為販賣之高度行為所吸收，不
    另論罪。又被告張宜婷於偵查及審判中均自白前開販賣第一
    級毒品犯行，應依毒品危害防制條例第17條第2 項規定，減
    輕其刑。再者，若未分別行為人販賣毒品之數量、次數、獲
    利金額及所造成之危害，一律處以法定之重刑，自非罰其所
    當罰之刑事政策目的，亦非阻絕毒害之唯一方法。查被告張
    宜婷於本次經警查獲時所販入之第一級毒品，賣出次數為1
    次，實際取得犯罪所得為500 元，所販賣之第一級毒品數量
    甚微，且販出1 次即為警查獲，且係因單親獨力扶養就讀國
    中之兒子，一時失慮，欲以販毒方式補貼家用及相關支出；
    是衡之毒品危害防制條例第4 條第1 項法定本刑為死刑、無
    期徒刑，倘與大量販賣毒品者相比，若處以被告最輕刑有期
    徒刑15年（依毒品危害防制條例第17條第2 項規定減輕其刑
    後），猶嫌過重，難謂符合罪刑相當性及比例原則，是被告
    張宜婷前開犯罪情狀相較於法定之重刑，在客觀上情節尚可
    認顯可憫恕，爰依刑法第59條之規定，予以酌量減輕其刑，
    並遞減之。
三、原審據以論處被告販賣第一級毒品罪，固非無見，惟查：(一)
    、按販賣毒品之所謂販賣行為，係行為人基於營利之目的，
    而販入或賣出毒品而言。販賣毒品者，其主觀上須有營利之
    意圖，且客觀上有販賣之行為，即足構成，至於實際上是否
    已經獲利，則非所問。即於有償讓與他人之初，係基於營利
    之意思，並著手實施，而因故無法高於購入之原價出售，最
    後不得不以原價或低於原價讓與他人時，仍屬販賣行為。必
    也始終無營利之意思，縱以原價或低於原價有償讓與他人，
    方難謂為販賣行為，而僅得以轉讓罪論處。故營利意圖為販
    賣毒品之必要構成要件，應於判決事實欄記載，並於理由欄
    敘明其依憑之證據及心證之理由（最高法院93年度台上字第
    1651號判決意旨參照），原判決雖於事實欄記載被告基於「
    意圖營利」販賣第一級毒品之犯意，惟漏未查明被告係為賺
    取差價而販賣第一級毒品，具有營利之意圖，且理由欄則亦
    全未論述如何認定被告有上開「營利意圖」之證據及得心證
    之理由，不無查證未明且判決不載理由之失；(二)、原判決理
    由貳、一部分，先敘明扣案現金11,100元得為被告販毒犯行
    之佐證（見原判決第3 頁第4 行），竟再於理由貳、三部分
    ，敘明：「且扣案之現金11,100元，被告陳稱係向其妹張秋
    香借貸，以為繳交兒子學費及生活所用等語，且亦無任何證
    據足資佐證前開款項係販賣所得、或與本案有何牽連性存在
    ，亦不予宣告沒收。」之旨，則扣案現金11,100元究竟如何
    佐證被告犯行，不無理由矛盾之違失；(三)、又扣案被告所持
    有之殘渣袋3 個，顯為施用毒品後所剩餘，如何係供本案被
    告販賣第一級毒品予東榮豊所用之物？原判決依毒品危害防
    制條例第19條第1 項規定予以宣告沒收，亦有未合，被告上
    訴意旨以原判決量刑過重，指摘原判決不當，固無理由，惟
    原判決既有上開可議之處，自應由本院予以撤銷改判。
四、爰審酌被告明知海洛因為政府明令禁止持有、販賣之第一級
    毒品，且易使人上癮，竟為牟私利而販賣海洛因，殘害國民
    身心健康，足使社會施用毒品人口增加，而相對提高社會負
    成本，減損勞動生產力，影響社會層面至深且鉅，被告事後
    已坦認犯行，深表後悔，且考量本案被告販售第一級毒品之
    次數及販賣所得獲利非豐，及其犯罪之動機、目的、手段、
    智識程度、生活狀況等一切情狀，量處如主文第2 項所示之
    刑。又扣案之海洛因8 包（驗餘淨重計2.27公克、空包裝重
    計1.45公克），確為第一級毒品海洛因無訛，已如前述，係
    屬違禁物，爰依毒品危害防制條例第18條第1 項前段之規定
    ，不問屬於犯人與否，沒收銷燬之；至送鑑耗損之部分，既
    已滅失，自無庸宣告沒收銷燬，附此敘明。又未扣案海洛因
    11包（被告將購入海洛因分裝為20包，售予東榮豊1 包，扣
    得8 包，另餘11包未扣案），既未「查獲」，已不能依毒品
    危害防制條例第18條第1 項前段宣告沒收銷燬，且不能證明
    尚屬存在，亦不予宣告沒收，併此指明。復扣案之系爭電話
    即SONY ERICSSON 牌手機1 支（不含SIM 卡）、剷管3 支、
    夾鏈袋41個，係被告所有，各係用於與購毒者聯絡及分裝毒
    品之用，已經被告供明在卷（警1 卷第2 、3 頁、原審訴字
    卷第21頁），乃係供被告販賣第一級毒品犯罪所用之物，應
    依毒品危害防制條例第19條第1 項之規定，併予宣告沒收（
    0000000000門號SIM 卡1 枚，係被告之姐張秋香申請，借予
    被告使用，並非被告所有之物，業經被告供明，不予宣告沒
    收）；另未扣案之被告張宜婷販毒所得500 元，屬其販賣第
    一級毒品犯罪所得之物，亦應依毒品危害防制條例第19條第
    1 項之規定宣告沒收，如全部或一部不能沒收時，以其財產
    抵償之。至於扣案被告所持有之殘渣袋3 個，顯為施用毒品
    後所剩餘，並非被告平均分裝之毒品，應與本案被告販賣第
    一級毒品之犯行無關，爰不在本案宣告沒收；另扣案之BENK
    牌手機1 支、LG牌手機1 支，亦與本案並無直接關連，爰不
    予宣告沒收。而扣案之現金11,100元，被告陳稱係向其妹張
    秋香借貸，以為繳交兒子學費及生活所用等語，且亦無任何
    證據足資佐證前開款項係販賣所得、或與本案有何牽連性存
    在，亦不予宣告沒收。
據上論斷，應依刑事訴訟法第369 條第1 項前段、第364 條、第
299 條第1 項前段，毒品危害防制條例第4 條第1 項，毒品危害
防制條例第17條第2 項、第18條第1 項前段、第19條第1 項，刑
法第11條、第59條，判決如主文。
本案經檢察官陳宗吟到庭執行職務。
中    華    民    國  100     年    4     月    19    日
                  刑事第七庭    審判長法  官  莊飛宗
                                      法  官  謝宏宗
                                      法  官  蔡廣昇
以上正本證明與原本無異。
如不服本判決應於收受本判決後10日內向本院提出上訴書狀，其
未敘述上訴理由者，並得於提起上訴後10日內向本院補提理由書
狀（均須按他造當事人之人數附繕本）「切勿逕送上級法院」。
中    華    民    國   100    年    4     月    19    日
                                      書記官  曾允志
附錄本判決論罪科刑法條：
毒品危害防制條例第4條
製造、運輸、販賣第一級毒品者，處死刑或無期徒刑；處無期徒
刑者，得併科新臺幣 2 千萬元以下罰金。